臺灣高等法院刑事裁定　　　　　　　　 100年度抗字第1276號
抗　告　人
即　受刑人　林思賢
上列抗告人因聲請定其應執行刑案件，不服臺灣桃園地方法院中
華民國100年10月11日裁定（100年度聲字第3909號），提起抗告
，本院裁定如下：
    主  文
抗告駁回。
    理  由
一、原裁定意旨略以：抗告人即受刑人因違反毒品危害防制條例
    、偽造文書、違反藥事法、搶奪等罪，經法院先後判處如附
    表所示之刑，均經分別確定在案。茲檢察官聲請定其應執行
    之刑，原審審核認聲請為正當，應定其應執行之刑，爰依刑
    事訴訟法第477條第1項、刑法第53條、第51條第5 款，定其
    應執行有期徒刑7 年2月等語。
二、抗告意旨略以：1.刑法第56條連續犯之規定，業於94年2月2
    日修正公布刪除，並於95年7月1日施行，在修正後基於連續
    犯原為數罪之本質，公平原則之考量，過去視為連續犯之犯
    罪，原則上應回歸數罪併罰之處罰，藉此維護刑罰之公平性
    ，因此就刑法修正後，多次施用毒品之犯行，採一罪一罰，
    始符合立法本旨。所謂「公平原則」，新制判例為何對所犯
    毒品危害防制條例（施用毒品、轉讓毒品）部分有欠公允，
    蓋按照新法施行以來，各法院對各行為人所犯之案例參照，
    如「販賣毒品案件」，其被告所犯5 次販賣行為，分別判處
    有期徒刑15年（5 個15年，合計75年）後，定其應執行之刑
    大約為15年至18年左右，又如「強盜案件」所犯普通強盜 6
    件，分別判刑5年6月（6 個5年6月，合計33年）後，定其應
    執行之刑為7年6月至8 年左右，諸如竊盜案件等等亦同，其
    審判過程與施用毒品之不同處，只差在上開案例係為同一審
    判法官審理判決，而施用毒品則無此情形，例如8 次施用毒
    品分別判刑1 年（合計8年），合併定其應執行之刑卻成7年
    左右，兩者之間落差甚大，頓使抗告人對刑法之公平原則深
    感疑惑。2.再按「比例原則」而論，毒品危害防制條例中販
    賣第二級毒品罪之刑度大致上約7年至8年，而同條例之施用
    毒品罪，依現況新制一罪一罰，施用毒品者，均有其成癮性
    ，反覆施用長期之下，所犯下數次犯行，其判決刑度與販賣
    毒品之刑度，不惶多讓，更有甚之，惟販賣毒品之高度犯罪
    行為，何等同施用毒品之低度行為論之，顯有違背比例原則
    之虞。綜上，請求給予抗告人一個悔過向上的機會，予以抗
    告人一個從輕、有利於抗告人之裁定云云。
三、經查：
  (一)按判決確定前犯數罪者，應併合處罰之；又數罪併罰，宣告
    多數有期徒刑者，於各刑中之最長期以上，各刑合併之刑以
    下，定其刑期，但不得逾30年；又數罪併罰有二裁判以上者
    ，依第51條規定，定其應執行刑；以上各情，觀之刑法第50
    條、第51條第5 款、第53條之規定自明。次按法律上屬於自
    由裁量事項，尚非概無法律性之拘束，在法律上有其外部界
    限及內部界限。前者法律之具體規定，使法院得以具體選擇
    為適當裁判，此為自由裁量之外部界限。後者法院為自由裁
    量時，應考量法律之目的，法律秩序之理念所在，此為自由
    裁量之內部界限。法院為裁判時，兩者均不得有所踰越（最
    高法院92年度台非字第187 號判決意旨參照）。又按數罪併
    罰，宣告多數有期徒刑者，於各刑中之最長期以上，各刑合
    併之刑期以下，定其刑期，刑法第51條第5 款定有明文。至
    所定執行刑之多寡，則屬實體法上賦予法院依個案自由裁量
    之職權，如所為裁量未逾上述法定範圍，且無濫權情形，即
    無違法可言（最高法院99年度台抗字第583號、100年度台抗
    字第875號裁定意旨參照）。
  (二)查原裁定係以抗告人因違反毒品危害防制條例等12罪，先後
    經判處如原裁定附表（下稱附表）所示之刑，均經分別確定
    在案，其中附表編號1、2所示之罪，前經定其應執行刑為 1
    年2月；附表編號4至6所示之罪，前經定其應執行刑為1年；
    附表編號7至10所示之罪，前經定其應執行刑為4年；附表編
    號11、12所示之罪，前經定其應執行刑為11月，茲因檢察官
    聲請定應執行之刑，經審核認聲請為正當，依刑事訴訟法第
    477條第1 項、刑法第53條、第51條第5款，裁定定其應執行
    刑為有期徒刑7年2月，顯未踰越刑法第51條第5 款所定法律
    之外部性界限，且原裁定為貫徹刑法量刑公平正義之理念，
    適用「限制加重原則」之量刑原理，對抗告人給予適度之刑
    罰折扣，符合法律授與裁量權之目的，亦與所適用法規目的
    之內部性界限無違，屬法院裁量職權之適法行使，對抗告人
    顯然無過重之情，亦無違比例原則、公平原則。抗告意旨徒
    憑己見，援引無關本案之其他案例（販賣毒品、強盜、竊盜
    等），指摘原裁定有違反公平原則、比例原則之嫌，請求從
    輕給予一個有利抗告人之裁定云云，為無理由，應予駁回。
據上論結，應依刑事訴訟法第412條，裁定如主文。
中    華    民    國  100    年    11    月    9      日
                  刑事第二十五庭審判長法  官 黃瑞華
                                      法  官 陳恒寬
                                      法  官 許文章
以上正本證明與原本無異。
不得再抗告。
                                      書記官 范家瑜
中    華    民    國  100    年    11    月    9    日